【裁判字號】    92,上易,534
【裁判日期】    920410
【裁判案由】    傷害等
【裁判全文】
臺灣高等法院刑事判決                          九十二年度上易字第五三四號
    上  訴  人  臺灣板橋地方法院檢察署檢察官
    被      告  乙○○
右上訴人因被告傷害等案件，不服臺灣板橋地方法院九十一年度簡上字第二一五號，
中華民國九十一年十一月七日第一審判決（聲請簡易判決處刑書案號：九十一年度偵
字第三四三六號，簡易庭判決後，提起上訴，原審管轄第二審之合議庭改依通常程序
審理），提起上訴，本院判決如左：
    主  文
上訴駁回。
    理  由
一、聲請簡易判決處刑書及依告訴人狀請上訴意旨略以：被告乙○○於民國九十年五
    月十九日十一時許，在台北縣中和市○○街一二七巷十四號一樓前整理社區環境
    時，基於毀損之意剪損甲○○（聲請簡易判決處刑書誤載為乙○○）種植之金桔
    樹及桂花樹，二人因而發生爭執，乙○○復另基於傷害犯意，徒手毆傷甲○○，
    致其受有左大腿挫傷、左頸部抓傷之傷害，因認被告乙○○涉犯刑法第三百五十
    四條之毀損罪嫌、同法第二百七十七條第一項之傷害罪嫌。詎原審未審酌被告於
    告訴人報警處理時，於警員丙○○面前承認上開毀損及傷害，毀損部分賠償新台
    幣（下同）八百元、傷害部分先賠償四百元，並允諾賠償繼續治療之醫藥費之情
    ；且以被告於情緒平穩時舉起右腳不及告訴人大腿膝蓋上論斷，而否決被告於情
    緒激動時能攻擊告訴人此部位之事實，及未採信證人黃淑麗確見被告舉右手攻擊
    之證言等情，率以判決被告無罪，顯有重大違誤，爰提起上訴，請求撤銷原判決
    ，另為適法之判決云云。
二、按第一審法院依被告在偵查中之自白或其他現存證據，已足以認定犯罪者，得因
    檢察官之聲請，不經通常審判程序，逕以簡易判決處刑。但必要時，應於處刑前
    訊問被告。前項案件檢察官依通常程序起訴。經法院訊問被告，認應宜以簡易判
    決處刑者，得不經通常程序，逕以簡易判決處刑。依前二項判決所科之刑以宣告
    緩刑、得易科罰金之有期徒刑及拘役或罰金為限。檢察官聲請以簡易判決處刑之
    案件，經法院認為有第四百五十一條之一第四項但書第三款所列之認為應為無罪
    、免訴、不受理或管轄錯誤判決之諭知者，應適用通常程序審判之。刑事訴訟法
    第四百四十九條、第四百五十二條定有明文。本件原審簡易庭未查被告應諭知無
    罪判決，致未適用通常程序審理，而誤用簡易判決處刑，其所踐行之簡易處刑程
    序違背法令，其簡易處刑程序存有瑕疵，為保障當事人之審級利益，原審合議庭
    依通常訴訟程序審判後，按法院辦理刑事訴訟簡易程序案件應注意事項第十四點
    規定，撤銷原審判決，以第一審法院之地位，為第一審判決，檢察官如不服本判
    決，仍得於法定期間內，向管轄第二審法院提起上訴，先予敘明。
三、按犯罪事實應依證據認定之，無證據不得推定其犯罪事實，刑事訴訟法第一百五
    十四條定有明文。復按認定犯罪事實所憑之證據，雖不以直接證據為限，間接證
    據亦包括在內，然而無論直接或間接證據，其為訴訟上之證明，須於通常一般之
    人均不致有所懷疑，而得確信其為真實之程度者，始得據為有罪之認定。又告訴
    人之指訴，係以使被告受刑事訴追為目的，是其陳述是否與事實相符，仍應調查
    其他證據以資審認，最高法院分別著有七十六年度臺上字第四九八六號及五十二
    年度臺上字第一三００號判例甚明。
四、公訴人認被告乙○○有右開之毀損、傷害犯行，係以告訴人甲○○之指述、證人
    黃淑麗之證述，以及告訴人甲○○提出之驗傷診斷書一紙、遭剪毀之金桔樹及桂
    花樹照片為其論據。訊據被告乙○○固坦承於上開時、地帶領社區義工整理社區
    環境，因告訴人甲○○指稱其所有之金桔樹、桂花樹遭拔除，而與告訴人甲○○
    發生爭執，以及事後請太太轉交新台幣一千二百元與告訴人甲○○之事實，惟堅
    決否認有何毀損、傷害犯行，辯稱：伊當天並沒有割草，告訴人有沒有種金桔樹
    、桂花樹伊也不知道，當時告訴人甲○○出來叫住伊，質問其所種植的金桔樹及
    桂花樹在哪裡，伊答稱不知道，並說如果是義工當成雜草割掉了，伊整理社區環
    境之後，再補給告訴人，告訴人甲○○一直用手戳伊，問說何時要還？伊才用手
    將告訴人甲○○戳伊的手撥開，並轉身離開，伊並沒有用腳踢告訴人，告訴人也
    沒有跌倒，伊並沒有任何毀損、傷害犯行，交付一千二百元與告訴人只是為了息
    事寧人，並不是承認伊有毀損、傷害犯行等語。經查：
  (一)被告乙○○自警詢、偵查及原審審理及本院調查、審理中均堅決否認有毀損告訴
    人甲○○之金桔樹、桂花樹之犯行，而告訴人甲○○於原審及本院調查中雖陳稱
    ：伊沒有親眼看到被告拔除，但問被告有承認他拔的等語（見原審卷第三十一頁
    、本院九十二年三月十三日訊問筆錄），然為被告堅決否認有承認渠有拔除金桔
    樹、桂花樹之事實，而答應稱要問義工是否不知情而拔除，如是，渠會賠償或幫
    他重新種植等語（見本院同上日訊問筆錄）；且證人黃淑麗於偵查中亦具結證稱
    ：「我看到他們在吵架，…我當時人在告訴人一樓住處門口，我沒看到他拔樹。
    」等語（見偵查卷第廿一頁背面），是被告乙○○辯稱並未毀損告訴人甲○○所
    有之金桔樹、桂花樹等語，自非全然無據。公訴人雖另以告訴人甲○○提出金桔
    樹、桂花樹照片一幀為證，惟該照片僅能證明告訴人甲○○在其住處前之花圃曾
    經種植金桔樹、桂花樹，尚不能證明被告乙○○於上開時、地確有毀損告訴人甲○○所有之金桔樹、桂花樹之行為，自不能以該幀照片做為告訴人指述與事實相
    符之佐證。至於被告乙○○事後賠償告訴人甲○○金桔樹、桂花樹之損失一節，
    固為被告、告訴人自承在卷，惟被告乙○○身為該社區主任委員，當天帶領社區
    義工打掃社區環境，其辯稱為了息事寧人才賠償告訴人甲○○等語，與常情尚不
    違背，亦不能以被告乙○○事後賠償告訴人甲○○之事實，即遽以推論被告乙○○確有公訴人所指之毀損行為。
  (二)其次，告訴人甲○○自警詢、偵查及原審及本院調查、審理中固然始終指述被告
    乙○○於上開時、地以手掐其脖子，並以腳踹其左腿膝蓋上方處，使其受有傷害
    ，惟無法記憶被告究竟係以何手、何腳對其施以傷害行為等情，另提出天主教耕
    莘醫院永和分院乙種診斷證明書一紙、印有腳印之長褲照片一幀為佐。而依據該
    紙診斷證明書之記載，告訴人甲○○係受有左大腿挫傷合併瘀血（１７ｘ１４公
    分）、左頸部抓傷合併瘀血（７ｘ５公分）等傷害，倘若如告訴人所指稱之情，
    告訴人理應係遭人以右手抓住其左頸部，再以右腳踹其左大腿膝蓋上方，始有可
    能造成左頸部抓傷、左大腿挫傷等傷害。惟經原審於審理中命被告乙○○與告訴
    人甲○○模擬由被告乙○○分別以右手、左手搭在告訴人左、右肩膀上，同時將
    被告之右腳抬高至告訴人大腿膝蓋上方位置，勘驗之結果為：「若被告以右手搭
    告訴人左肩膀，右腳不容易抬高至告訴人大腿膝蓋上，必須身體向後退開，右腳
    始能踏到告訴人大腿膝蓋上方。若被告以左手搭告訴人右肩膀，右腳可以容易抬
    高至告訴人大腿膝蓋上方」，有原審審理筆錄可稽。又查人之動作在情緒平穩下
    ，固與情緒激動時所為有差異，然依人體之構造，其腳抬高所能及之高度仍受空
    間距離之限制，自不因情緒不同，而產生太大之差異，為常情所知，本件原審依
    告訴人所指被告如何傷害伊之情而摸擬所為，既不易抬高至大腳膝蓋上，已如上
    述，則告訴人上開指述之內容是否確實與事實相符，即有疑問。
  (三)又查，告訴人甲○○雖又舉證人黃淑麗為證，而證人黃淑麗於偵查中具結證稱：
    「我看到他們在吵架，禿頭（即被告）用手抓添丁脖子，用腳踹他，我當時人在
    告訴人一樓住處門口」等語（見偵查卷第廿一頁背面），其於原審調查中具結證
    稱：「告訴人甲○○是我租三重房子的房東，被告乙○○我不認識」、「我在三
    重的房子漏水，告訴人甲○○說他中和秀峰街一樓有房子，叫我先過去住。確實
    我是在中和那裡，我早上很晚起來，聽到外面有人在吵。我是住靠外面窗戶的房
    間，我聽到外面很吵，我打開窗戶看，好像在吵誰拔掉什麼東西。我只看到告訴
    人甲○○和在庭被告，還有其他很多人，但我不認識。我聽到聲音的時候，是在
    我房間裡面，之後我走出房間，走出房間時，家裡沒有其他人在。我打開門看，
    看到告訴人甲○○比著被告，對被告說你怎麼拔我的東西。... 之後我看到被告
    用右手抓告訴人甲○○的脖子，用右腳踹告訴人甲○○，踹什麼地方，我記不太
    清楚。」等語（見原審卷第三十二頁）。惟查，告訴人甲○○於偵查中陳稱：「
    九十年五月十九日早上十一點左右，淑麗拿房租給我，我們便一起聊天，聽到外
    面很吵，看到淵源及一些人在外整理院子」等語（見偵查卷第廿一頁背面）；於
    原審調查中陳稱：「當天早上約十一點左右，我在客廳看電視，我聽到外面很多
    人，我開門出去看。當時證人黃淑麗跟我一起在客廳，她也在看電視。」等語（
    參見原審卷第三十頁），則證人黃淑麗與告訴人甲○○就事發當天黃淑麗係為了
    拿房租給告訴人甲○○前往甲○○住處，抑或是在告訴人甲○○住處居住十多天
    ？以及事發當時證人黃淑麗係在客廳與告訴人甲○○一同看電視、聊天，同時聽
    見屋外之吵雜聲，抑或是證人黃淑麗單獨在房間內聽聞屋外之吵雜聲？二人證述
    之情節大相逕庭，矛盾不一，證人黃淑麗之證言顯有瑕疵，自難遽以證人黃淑麗
    之證言作為不利被告乙○○之認定。
  (四)再查，證人黃久玲於原審調查中具結證稱：「在我住的社區中庭，有一群人在拔
    草，整理社區環境。」、「我們在拔草的當中，告訴人甲○○跑出來，用手一直
    指著被告乙○○，說被告乙○○好像拔掉他什麼東西。爭執的過程我都在旁邊看
    。告訴人甲○○用手指被告乙○○時，被告乙○○說沒有，只是在拔雜草。因為
    告訴人甲○○一直靠近被告乙○○，被告就用右手，把告訴人甲○○的右手撥開
    。當時告訴人甲○○並沒有跌倒。我也沒有看到被告乙○○用腳踢告訴人甲○○
    。」等語；證人鄭蘭惠結稱：「我在社區中庭做社區整理環境，拔草工作。」、
    「我當時在告訴人甲○○門口對面，聽到爭吵，我過去看。」、「我聽到是告訴
    人甲○○說他的花被拔掉，我聽到被告說就是拔雜草，也不知道是誰拔掉的。二
    人就在爭執，告訴人甲○○一直用手指著被告，有人在勸架，隔一陣子，警察就
    來了。他們爭執時，我只看到告訴人甲○○用手指被告，我沒有看到被告出手，
    或跟告訴人有何肢體接觸。」、「（問：有無看到被告乙○○用腳踢告訴人甲○○？）沒有」等語（均見原審卷第三十五頁、第三十六頁、第四十二頁、第四十
    四頁），證人黃久玲、鄭蘭惠之上開證言核與被告乙○○所辯情節大致相符，益
    見被告乙○○辯稱並未出手傷害告訴人甲○○一節，尚非無據，應堪採信。至證
    人謝桂彬雖於原審調查中亦具結後做出有利被告乙○○之證言，惟告訴人甲○○
    指稱證人謝桂彬之子另有傷害案件之糾紛，此為證人謝桂彬所是認，為避免證人
    謝桂彬之證言有偏頗之虞，茲不以證人謝桂彬之證言為有利或不利被告之認定，
    附此敘明。
  (五)復據證人即處理本案之員警丙○○證稱：伊係據民眾報案有爭執前往處理，沒有
    看到告訴人與被告爭執的過程，到現場時，當時是在中庭有很多人在場，告訴人
    稱他的花叢被拔掉了，而且被傷害，黃淑麗有看到等情。伊有看到告訴人褲子的
    大腿部分有一個鞋印，他腳上、脖子都有紅紅的，但是否被告造成的伊不敢認定
    。伊有問在場的住戶、義工，被告有無打人？他們是說有爭執，但沒有打架的事
    情。被告則否認打告訴人，稱因是擔任社區主委，若真的是義工不小心拔掉的，
    看多少他要賠償。伊有勸被告與告訴人和解，並向告訴人說若要提出告訴的話，
    要去醫院驗傷等語（見本院九十二年三月十三日訊問筆錄）。亦不能證明被告確
    有毀損、傷害之事實。至觀之告訴人提出於秀山派出所與警員丙○○對話錄音譯
    文內容：告訴人稱於向被告要求再賠醫藥費時，被告答稱沒有傷害告訴人，拒絕
    再賠醫藥費等情。警員略稱那天他也說賠醫藥費四百元，還有什麼花…，那天你
    確實這樣講等語。衡之被告於本院供稱：我是回家後請我太太拿給告訴人的，因
    告訴人於警局稱他的花叢、診斷書要一千二百元，他才要作罷，鄭警員也勸我是
    主任委員花個錢了事，所以我才在回家之後請我太太拿一千二百元給告訴人，只
    是當時我沒有要他寫和解書等語（見本院九十二年三月十三日訊問筆錄）。亦足
    證明被告與告訴人之間因上開爭執，經警勸和解，被告身為社區主委，為息事寧
    人而賠償告訴人之事實而已，尚難遽為被告有告訴人所指上開犯行之證據。
五、綜上所述，告訴人甲○○提出之金桔樹、桂花樹照片僅能證明告訴人曾經種植金
    桔樹、桂花樹；其提出之診斷證明書僅能證明告訴人甲○○受有診斷證明書上所
    載之傷害，並無法證明被告乙○○確有毀損告訴人甲○○之金桔樹、桂花樹，以
    及確有傷害告訴人甲○○之行為。而告訴人指述被告乙○○有毀損犯行，並無其
    他證據足以佐證其指述確與事實相符；告訴人指述被告乙○○有傷害犯行部分，
    因其指述情節與診斷證明書記載所受之傷勢，以及證人黃淑麗之證言均有如前所
    述之瑕疵，尚難作為告訴人指述之佐證。至於被告乙○○基於息事寧人之由，對
    告訴人甲○○給付一千二百元之金額，亦不能推論其有毀損、傷害之犯行，作為
    不利被告之認定，自難僅憑告訴人甲○○之指訴，遽論被告乙○○確有毀損、傷
    害犯行，被告甲○○堅稱並無毀損、傷害犯行，尚非無據而堪予採信。此外，本
    院復查無其他積極證據足資證明被告乙○○確有公訴人所指之毀損、傷害犯行，
    揆諸首開規定及判例之意旨，不能證明被告乙○○犯罪，本院自應為無罪判決之
    諭知。
六、原審本同上之見解，以不能證明被告犯罪，而撤銷原簡易庭論處被告罪刑之判決
    ，改為被告無罪之諭知，核無不合，檢察官上訴仍執上詞指摘原判決不當，為無
    理由，應予駁回。
據上論斷，應依刑事訴訟法第三百六十八條，判決如主文。
本案經檢察官陳維練到庭執行職務。
中      華      民      國    九十二    年      四      月      十      日
                              臺灣高等法院刑事第一庭
                                  審判長法  官  李  相  助
                                        法  官  黃  聰  明
                                        法  官  魏  新  國
右正本證明與原本無異。
不得上訴。
                                        書記官  賴  淑  真
中      華      民      國    九十二    年      四      月      十一    日


司法院資訊處製作；財團法人民間司法改革基金會備份。
